【裁判字號】    91,簡上,164
【裁判日期】    920304
【裁判案由】    
【裁判全文】
臺灣桃園地方法院民事判決  九十一年度簡上字第一六四號
    上  訴  人  甲○○
    訴訟代理人  游榮德
                游榮忠
    送達代收人  王慧芳
    被 上 訴人  戊○○
                乙○○
                丙○○
                丁○○
    訴訟代理人  莊守禮律師
右當事人間請求拆屋還地事件，上訴人對於中華民國九十一年七月二十六日本院桃園
簡易庭九十一年桃簡字第六四八號第一審判決提起上訴，本院判決如左：
    主      文
上訴駁回。
第二審訴訟費用由上訴人負擔。
    事      實
甲、上訴人方面：
一、聲明：求為判決：
  （一）原判決不利於上訴人之部分廢棄。
  （二）右開廢棄部分駁回被上訴人在第一審之訴。
二、陳述：除與原判決記載相同者，茲引用之外，補稱：
  （一）上訴人占用桃園縣龜山鄉○○段一一二九地號土地（下稱系爭土地）乃因得
        到其他分管共有人之同意，且上訴人在系爭土地所蓋之建物（下稱系爭建物
        ）已居住六、七十年之久，並於日後改建時，經取得其他共有人之同意，原
        判決指上訴人無權占有，實屬誤會。
  （二）如附圖所示Ａ部分建物，確為上訴人居住使用，上訴人於民國八十四年間，
        因颱風來襲建物受損，有將系爭建物翻修改建，而當時被上訴人丙○○有出
        面阻止，但經上訴人書立切結書後就沒事了，因被上訴人原是擔心上訴人侵
        占系爭土地。至該切結書所立之內容僅涉翻修部分，並未及上訴人原使用而
        未翻修部分。
  （三）上訴人使用系爭土地並未給付租金，因上訴人之弟簡建松為系爭土地之共有
        人，而上訴人使用系爭土地係經簡建松之同意。
  （四）又系爭建物並沒有分Ａ、Ｂ部分，是被上訴人為了方便分辨才作如此的區別
        ，而上訴人就系爭建物自七十三年起即有繳納房屋稅，但房屋有無辦理保存
        登記，並不清楚。
三、證據：援用第一審所提證據方法。
乙、被上訴人方面：
一、聲明：求為判決如主文第一項所示。
二、陳述：除與第一審判決書記載相同者，予以引用外另補稱：
  （一）被上訴人為系爭土地之共有人，上訴人未經被上訴人及其他共有人之同意，
        擅自於系爭土地上建築地上物，經被上訴人屢次要求上訴人拆屋還地後，上
        訴人乃立切結書保證隨時交還土地，惟後被上訴人催告上訴人交還，上訴人
        竟置之不理。
  （二）如附圖所示Ａ部分雖係舊屋，但後為上訴人所翻修並居住，故上訴人係為Ａ
        部分之占用人及使用權人，而上訴人既無權占有系爭土地，爰依民法第七百
        六十七條及八百二十一條之規定請求上訴人拆屋還地。
  （三）系爭土地之共有人間並未訂立分管契約，且系爭土地上除有附圖所示Ａ、Ｂ
        部分建物外，並無其他建物存在，而上訴人於八十四年間翻修系爭建物時，
        即有共有人出面阻止，所以上訴人才書立切結書。
  （四）系爭土地其中共有人之一簡建松並未經其他共有人之同意建屋，而上訴人是
        在原兩造共同祖先所建之土厝，於八十四年間傾倒之後，始翻修系爭建物遷
        入，所以在簽立切結書之前，上訴人並未使用原土厝，系爭建物是在修建之
        後才有繳納房屋稅。
三、證據：援用第一審所提證據。
丙、本院依職權訊問證人即上訴人之弟簡建松。
    理      由
一、本件被上訴人起訴主張被上訴人為系爭土地之共有人，上訴人未經被上訴人及其
    他共有人之同意，擅自於系爭土地上建築地上物，經被上訴人屢次要求上訴人拆
    屋還地後，上訴人乃立切結書保證隨時交還土地，惟後被上訴人催告上訴人交還
    ，上訴人竟置之不理。如附圖所示Ａ部分雖係舊屋，但後為上訴人所翻修並居住
    ，故上訴人係為Ａ部分之占用人及使用權人，而上訴人既無權占有系爭土地，爰
    依民法第七百六十七條及八百二十一條之規定請求上訴人拆屋還地。系爭土地之
    共有人間並未訂立分管契約，而系爭土地其中共有人之一簡建松並未經其他共有
    人之同意建屋，且上訴人於八十四年間翻修系爭建物時，即有共有人出面阻止，
    所以上訴人才書立切結書，另系爭建物是在修建之後才有繳納房屋稅等情。上訴
    人則以上訴人占用系爭土地乃因得到其他分管共有人之同意，且上訴人在系爭建
    物已居住六、七十年之久，並於日後改建時，經取得其他共有人之同意。上訴人
    於八十四年間，因颱風來襲建物受損，有將系爭建物翻修改建，而當時被上訴人
    丙○○有出面阻止，因此上訴人乃書立切結書。上訴人使用系爭土地係經其弟即
    系爭土地之共有人簡建松之同意。又系爭建物並沒有分Ａ、Ｂ部分，是被上訴人
    為了方便分辨才作如此的區別，而上訴人就系爭建物自七十三年起即有繳納房屋
    稅等語，資為抗辯。
二、查被上訴人主張被上訴人為系爭土地之共有人，如附圖所示Ａ部分雖係舊屋，但
    後為上訴人所翻修並居住，故上訴人係現為附圖所示Ａ部分之占用人及使用權人
    ，而附圖所示Ａ部分確係位於系爭土地上等情，為兩造所不爭執，且據被上訴人
    提出土地登記謄本、地籍圖謄本等為證，復經原審法院至現場勘驗屬實，有勘驗
    筆錄在卷可稽，並有桃園縣桃園地政事務所土地複丈成果圖附卷足憑，應堪認定
    為真實。至被上訴人主張上訴人未經被上訴人及其他共有人之同意，擅自於系爭
    土地上建築地上物，為無權占有系爭土地等節，則為上訴人所否認，並以前揭陳
    詞置辯，經查：
  （一）證人即上訴人之弟簡建松雖於本院準備程序中證稱：（問：系爭建物是自何
        時？由何人建造？）系爭建物是我們祖父輩所建，自始我們兄弟都住在那裡
        ，目前上訴人仍住在那裡，我也是系爭土地的共有人，後來我將房子給上訴
        人住。八十四、五年時，上訴人有告訴我要整修系爭房屋，我也有同意等語
        （見本院九十一年十二月三十一日準備程序筆錄），然其同時亦證述：伊知
        道系爭土地是共有，而伊於同意上訴人整修系爭建物時，並沒有告訴其他的
        共有人堂兄弟即被上訴人，也沒有經過他們的同意，系爭土地並無分管協議
        等情在卷（見本院同上準備程序筆錄），據上，足見上訴人占用系爭土地翻
        修建造系爭建物時，僅經共有人之一簡建松之同意，而未經其他共有人之同
        意，且系爭土地亦無分管協議，是無從僅因上訴人取得證人簡建松之同意，
        即認其取得合法占有系爭土地之權源。
  （二）上訴人雖辯稱：伊就系爭建物已繳納房屋稅多年，應有使用之權利等語，並
        提出房屋稅單一紙為證，然房屋稅之課徵僅係基於建物存在之事實，而不論
        建物使用坐落土地之合法性，是尚無法據之認定系爭建物使用坐落土地之法
        律關係究係為何？更不得因之即認占用系爭土地為有權占有。
  （三）上訴人另辯稱：伊已在系爭土地上居住六、七十年，應有居住之權利等語，
        惟占有係一事實狀態，且僅為一種權能，若無其他原因介入，絕不只因時間
        之經過，而使無權占有變成有權占有，上訴人迄今仍未具體表明並舉證證明
        究有何合法權源占有系爭土地，則上訴人自不因在系爭土地上長久居住之經
        過事實，而成為有權占有甚明。
三、綜上所述，本件上訴人抗辯伊就系爭土地為有權占用一情，為不足採，是被上訴
    人請求上訴人應將坐落被上訴人等所共有系爭土地上如附圖所示Ａ部分之地上建
    物拆除，並將占有之基地回復原狀返還予被上訴人及其他共有人，自屬有據。從
    而，原審為上訴人敗訴之判決，經核尚無不當。上訴意旨猶執前詞，指摘原判決
    不當，求予廢棄改判，為無理由，應予駁回。
四、本件事證已臻明確，兩造其餘之攻擊防禦方法，無庸再逐一論述，併此敘明。
五、據上論結，本件上訴為無理由，依民事訴訟法第四百三十六條之一第三項、第四
    百四十九條第一項、第七十八條，判決如主文。
中      華      民      國    九十二    年      三      月      四      日
                                        臺灣桃園地方法院民事第一庭
~B審判長法官  郭琇玲
~B      法官  張益銘
~B      法官  王美玲
右為正本係照原本作成
本判決不得上訴
中      華      民      國    九十二    年      三      月      四      日
~B書  記  官  王順天


司法院資訊處製作；財團法人民間司法改革基金會備份。
